臺灣臺南地方法院刑事判決　　　　　　　　　　　　　九十三年度易字第三六二號
　　公　訴　人　臺灣臺南地方法院檢察署檢察官
　　被　　　告　乙○
右列被告因詐欺案件，經檢察官提起公訴（九十三年度偵字第二四九九號），本院判
決如左：
    主    文
乙○意圖為自己不法之所有，以詐術使人將本人之物交付，處有期徒刑陸月，如易科
罰金，以銀元佰元折算壹日。
    事    實
一、乙○前於民國九十年間，即因經營養殖業而積欠正好實業有限公司（以下簡稱正
    好公司）、全能營養技術股份有限公司（以下簡稱全能公司）多筆飼料款項未付
    ，由於債信欠佳而無法繼續向上開二家公司訂料。詎乙○竟意圖為自己不法之所
    有，基於單一之詐欺取財之犯意，於九十二年八月十二日轉而向威翔實業股份有
    限公司（以下簡稱威翔公司、址設高雄縣湖內鄉○○村○○路○段一四八巷五五
    號）訂購飼料，並向威翔公司之業務副理羅明川表示於訂貨一個月後，即可支付
    貨款，且謊稱其擁有多筆土地，對外均未欠款，並帶同業務員查看其所有之養殖
    場，並稱有很多豬、魚，將來賣款可付飼料款，可保將來付款及債權無虞云云，
    致威翔公司之業務副理羅明川陷於錯誤，依約先於同年八月十三日交付飼料予乙
    ○，乙○遂承前開之單一犯意，接續於同年八月十四日及九月一日、九月九日向
    羅明川分批訂貨，送貨地點為乙○位在臺南縣麻豆鎮北勢里北勢寮之養殖場，且
    均經威翔公司於訂貨之當日即交付飼料予乙○，送貨金額共計新台幣（下同）十
    六萬零四百十五元。惟乙○於屆期後卻無法依約償還上開款項。嗣經威翔公司向
    本院聲請查封執行乙○所有之財產，始發現其名下所有之財產早已遭正好公司、
    全能公司查封在案，始查知上情。
二、案經威翔公司訴由臺灣臺南地方法院檢察署檢察官偵查起訴。
    理    由
一、訊據被告乙○固不否認曾於右揭時、地向告訴人威翔公司訂貨且未依約支付貨款
    等情，然矢口否認有何詐欺之犯行，辯稱：因為告訴人所出產的飼料較便宜，伊
    才向告訴人訂貨，但並未表示一個月內即可給付貨款，伊目前並沒有錢可以償還
    貨款，因為伊將金錢皆投入飼養魚類，告訴人可以將伊所飼養之魚載去抵押云云
    。經查：
(一)、【被告於向告訴人威翔公司訂貨時，確處於無資力，且債信欠佳之狀態】
    被告因於九十年間因積欠全能公司、正好公司飼料款，且無力清償，致全能公司
    、正好公司分別就被告所有位於臺南縣麻豆鎮○○○段二八九三地號及同段二八
    九四、二九五九、二九五九之一、二九六○、二九六一地號之土地於聲請法院予
    以查封，並分別經法院於九十一年八月一日、九十二年八月二十六日查封完畢，
    並經辦理查封登記在案，有本院民事執行處通知二紙及土地登記謄本影本多張在
    卷可稽（見上開發查卷第二七至三七頁），且經本院依職權調閱本院民事執行處
    九十二年度執字第二五四二一號卷、九十一年度執全字第二二二三號執行卷，而
    依上開民事執行卷所載，被告已分別於九十一年八月九日、九十二年八月二十九
    日合法收受有關附有查封登記文書之送達證書，足認被告於九十二年八月十二日
    向告訴人威翔公司訂貨之始（即九十二年八月十三日），即已知悉其有所有位於
    臺南縣麻豆鎮○○○段二八九三地號土地業已於一年前即遭全能公司予以聲請查
    封，而其於九十二年九月一日向告訴人威翔公司第三次訂貨時，亦已知悉其所有
    位於臺南縣麻豆鎮○○○段二八九四、二九五九、二九五九之一、二九六○、二
    九六一地號之土地已正好公司聲請法院予以查封，並均辦理查封登記在案，被告
    雖辯稱：當時伊之土地被查封，伊並不知情云云（見本院九十三年六月一日準備
    程序筆錄），顯是卸責之詞，不足採信。又被告遭全能公司、正好公司聲請法院
    查封上開土地之原因，乃因被告分別積欠全能公司、正好公司飼養豬隻之飼料之
    金錢二十七萬元、二十二萬七千一百元，業據被告自承在卷（見上開發查卷第六
    四頁），以被告積欠上開全能公司、正好公司等債權人飼養豬隻之飼料錢共達四
    十九萬七千一百元之譜，被告均無力償還，以致全能公司、正好公司亦分別聲請
    法院查封被告之土地等情觀之，被告於九十二年八月十三日再轉向告訴人威翔公
    司購買飼料，於購買告訴人所有之飼料前確係處於無資力之狀態，自屬無疑。
(二)、【被告確曾向告訴人威翔公司之業務副理羅明川詐稱：伊擁有多筆土地，對外均
    未欠款，並帶同羅明川查看其所有之養殖場，並稱有很多豬、魚，將來賣款可付
    飼料款，可保將來付款及債權無虞云云】
    證人即任職告訴人威翔公司業務副理羅明川於檢官偵查中證稱：被告於九十二年
    八月十二日打電話至公司予伊表示要訂貨，伊隨即於翌日至被告位在臺南縣麻豆
    鎮北勢寮五三號住處，被告即帶伊至養豬之處所，伊當時看到豬隻約有二百三十
    多隻，其中成豬約五十隻左右，至於尼羅魚五萬尾，則是被告主動向伊提起的，
    被告並表示其有多筆土地，對外無任何欠款，伊相信被告所言，才將上開資料填
    在客戶徵信資料表上，並依約於當天即出料予被告，惟事後被告未依約付款，伊
    與同事陶粟芬於九十二年十月十四日一起去找被告，但被告當場表示沒有錢給付
    貨款，此時現場只看到二十餘隻的中、小豬，已經看不到大豬了等語（見九十二
    年度發查字第三五四○號卷第四二、四三頁）；而被告於檢察官偵查中亦曾供稱
    ：伊於訂貨當時未表示過伊有二百三十多隻豬，當時伊所飼養之豬隻有一百多隻
    等語（見九十二年發查字第三五四○號卷第六四頁），惟其於本院審理時改稱：
    伊於九十二年八月間飼養母豬十幾隻、公豬二隻、仔豬十幾隻，伊亦曾販賣仔豬
    和成豬，都是透過農會去販賣云云（見本院九十三年七月十三日審判筆錄），參
    以被告上開反覆之供詞，互核證人羅明川之證詞，自係以羅明川之證詞較為可信
    ，足認被告帶同羅明當至伊所有之養殖場查看當時，現場確有很多豬隻，而被告
    亦曾告訴羅明川伊有養很多魚，其本院審理時所辯僅飼養母豬十幾隻、公豬二隻
    、仔豬十幾隻云云，確屬卸責之詞，顯不可採。
(三)、【被告當時向告訴人威翔公司業務副理羅明川稱其欲待將來賣出豬隻和魚後，即
    可給付飼料款云云，並非實在，而係訛詐之詞】
    被告雖辯稱其本欲於出售豬隻及魚後給付飼料之款項云云。惟查被告已因積欠全
    能公司、正好公司上開飼料錢，而未清償，屢經全能公司、正好公司催討不獲，
    因而聲請法院封查被告所有之土地，是被告前債未清，自無可能再於出賣豬隻及
    魚後，將出賣所得之金錢給付告訴人威翔公司；又被告於檢察官偵查中亦自承：
    伊賣出豬隻後，就會將錢存入臺南縣麻豆鎮農會的戶頭，如果訂貨後要付款時，
    就會從該戶頭提領出來支付等語（見上開發查卷第六五頁）。然經本院詳稽被告
    所有上開農會帳戶之存提明細表，發現被告自九十二年三月二十六日以「毛豬款
    」存入十一萬七千二百七十九元後，即陸續提領花用，亦未用以清償積欠全能公
    司、正好公司之飼料款，乃至告訴人出貨前該帳戶僅剩餘額一萬五千七百八十六
    元，甚至於迄至告訴人提起本件告訴時（即九十二年十一月十日），上開帳戶內
    之餘額僅為五十元，此有前開客戶往來明細表一份在卷可按（見上開發查卷第八
    一頁），足認被告自訂貨前乃至收貨後三個月之期間，均無支付貨款之能力甚明
    。而告訴人之業務副理羅明川於查看被告之養殖場時，雖見被告有高達二百三十
    隻豬及被告亦告以告訴人其有五萬餘尾魚等情，惟因被告於檢察官偵查中亦曾供
    稱：訂貨當時伊所飼養之豬隻有一百多隻等語（見九十二年發查字第三五四○號
    卷第六四頁），惟其於本院審理時改稱：伊於九十二年八月間飼養母豬十幾隻、
    公豬二隻、仔豬十幾隻，伊亦曾販賣仔豬和成豬，都是透過農會去販賣云云（見
    本院九十三年七月十三日審判筆錄），是亦足認被告於告訴人之業務副理羅明川
    為徵信時，確曾表示有養很多豬隻及魚，惟被告係於一開始即以此為幌子來詐騙
    告訴人，要無以賣款為支付飼料錢之打算，亦足認被告於當初向告訴人威翔公司
    業務副理羅明川稱其有很多豬、魚，將來於賣出後即可給付飼料款云云，係對告
    訴人施以詐術，致告訴人給付上開飼料之行為。
(四)、【以告訴人與被告之交易模式，即被告向告訴人訂貨時已積欠其他二家飼料公司
    飼料款未還等情，亦可推知被告確曾施用詐術向告訴人之業務副理羅明川詐稱其
    有多筆土地且無欠款】
    況衡諸常情，商人之營商重在將本求利，若非一手交錢、一手交貨之銀貨兩訖之
    交易，而係先交付貨品，擇日再行收款之交易類型，苟非交易雙方有長時期之合
    作關係或該交易係經由雙方均熟識且信賴之人之介紹，彼此信賴基礎穩固，或雖
    無足夠之信賴基礎，但該次交易可獲取較他同類型廠商更為豐厚利潤之誘因外，
    一般供貨廠商均會要求買受者交付本票或支票或尋求足以信賴之保證人以為擔保
    債權。惟查本件被告自偵查以迄本院審理時一再供承：伊因飼養之豬隻曾向高雄
    市、高雄縣很多公司購賣過飼料，而伊與告訴人間並不認識，當初係因告訴人之
    外務員來找伊，而伊係第一次向告訴人訂貨，係因告訴人所售之飼料較便宜，伊
    才向告訴人訂貨等語（見上開發查卷第六五頁、本院九十三年六月一日準備程序
    筆錄、九十三年七月十三日審判筆錄），則依被告上開所供，被告與告訴人並不
    相識又無雙方均信賴之人為仲介，雙方自無所謂交易上之信賴基礎，而告訴人所
    售之商品又較他廠商便宜，自屬薄利多銷之情形，更談不上可獲取豐厚之利潤，
    且本件被告又未開立本票或支票予告訴人以為債權之擔保，更足認於被告向告訴
    人訂貨時，必有「某種客觀之外在情形」足使告訴人願在無任何擔保之情形下，
    售予素未與其進行交易之被告高達四次共計十六萬餘元之飼料之情，當無可能僅
    憑被告一句「伊目前沒有錢，將來將豬隻或魚賣了有錢後再還貨款」之毫無任何
    擔保性之言語，而認可本次之交易遽以交付貨品。是以，告訴人所稱：被告向告
    訴人之業務副理羅明川表示於訂貨一個月後，即可支付貨款，且謊稱其擁有多筆
    土地，對外均未欠款，且於徵信當時，被告表示所飼養之豬隻有二百三十多頭、
    尼羅魚有五萬尾用以取信告訴人之業務副理羅明川等語，即係上開之「某種客觀
    之外在情形」，足堪採信；況告訴人威翔公司若知被告前已積欠其他二家飼料公
    司之飼料款，且因無力償還，致遭債權人聲請查封拍賣土地等情，豈有可能再甘
    冒如此大之風險再與被告為交易行為，是足認被告確於訂貨之初，即向告訴人之
    業務副理羅明川訛稱其有多筆土地可供擔保，且對外均無欠款云云，以致於告訴
    人誤信被告確有付款之能力，而分批交付高達十六餘萬元之豬隻及魚飼料，是告
    訴人所提之客戶徵信資料表一紙，其上所載有關被告自稱有多筆土地，且未有欠
    款等情，確屬被告用以向告訴人詐取飼料款之言語。
(五)、綜上所查，被告於積欠正好公司、全能公司飼料款達四十九萬七千一百元，且因
    無力清償，致遭該二公司分別向聲請法院查封土地，被告明知其積欠正好公司、
    全能公司上開飼料款，且已無資力償還，又轉向告訴人分四次詐購飼料，且於訂
    貨之始，為確保告訴人能順利出貨，即向告訴人謊稱其資力雄厚，並保證其債信
    無虞，致使告訴人陷於錯誤，而依約出貨予被告等情，其仍以上開言詞置辯，顯
    不足採，是被告詐欺犯行，應堪認定。
二、核被告乙○所為，係犯刑法第三百三十九條第一項之詐欺取財罪。被告基於一個
    單一之詐欺取財之犯意，接續為數個詐取告訴人威翔公司飼料之行為，致告訴人
    陷於錯誤而分批給付被告飼料，此四次行為均為達成一個詐欺取財目的之接續動
    作，應為接續犯而認係單純一罪。爰審酌被告前已因積欠正好、全能等飼料公司
    之貨款，致自己所有之土地遭查封，於無資力償還前債之際，又轉向告訴人威翔
    公司詐取飼料，並其犯罪動機、目的、手段、犯罪所得、未與告訴人達成和解，
    且犯後仍飾詞狡辯，態度不佳等一切情狀，量處如主文所示之刑，並諭知如易科
    罰金之折算標準。
據上論斷，應依刑事訴訟法第二百九十九條第一項前段，刑法第三百三十九條第一項
、第四十一條第一項前段，罰金罰鍰提高標準條例第一條前段、第二條，判決如主文
。
本案經檢察官甲○○到庭執行職務。
中    華    民  國      九十三      年      七      月      二十七    日
                                臺灣臺南地方法院刑事第三庭
                                    審判長法官  蘇  義  洲
                                          法官  洪  士  傑
                                          法官  徐  文  瑞
右正本證明與原本無異。
如不服本判決，應於判決送達後十日內，向本院提出上訴狀。
                                        書記官  李  珍  瑩
中    華    民    國      九十三      年      七      月      二十七    日
附錄條文：
中華民國刑法第三百三十九條
(普通詐欺罪)
意圖為自己或第三人不法之所有，以詐術使人將本人或第三人之物交付者
，處五年以下有期徒刑、拘役或科或併科一千元以下罰金。
以前項方法得財產上不法之利益或使第三人得之者，亦同。
前二項之未遂犯罰之。
